【裁判字號】    99,交聲,4489
【裁判日期】    991231
【裁判案由】    交管條例聲異
【裁判全文】
臺灣板橋地方法院交通事件裁定        99年度交聲字第4489號
原處分機關  臺北市交通事件裁決所
異  議  人
即受處分人  林火文
上列受處分人因違反道路交通管理處罰條例案件，對於臺北市交
通事件裁決所中華民國99年11月15日以北市裁罰字第裁22-AEY97
0431號所為之違反道路交通管理事件裁決書（原舉發通知單號碼
：北市警交大字第AEY970431 號），聲明異議，本院裁定如下：
    主  文
原處分撤銷。
林火文汽車駕駛人酒精濃度超過規定標準，處罰鍰新臺幣萬肆
仟伍佰元，及吊扣小型車職業駕駛執照，並施以道路交通安全講
習。
    理  由
一、本件異議人即受處分人聲明異議意旨略以：
  (一)異議人前於民國99年11月10日下午3 時25分許，因酒後駕駛
    車牌號碼708-A2 號營業一般小客車（下稱系爭營業小客車）
    ，行經臺北市○○○路○段，經臺北市政府警察局大同分局
    （下稱舉發機關）員警攔查實施酒精濃度測試，當場測得受
    處分人呼氣所含酒精濃度為每公升0.50毫克（下稱系爭酒後
    駕車行為），除由警移置保管系爭營業小客車禁止駕駛外，
    並由舉發機關於同日依道路交通管理處罰條例第35條第1 項
    第1 款規定，以該局北市警交大字第AEY970431 號舉發違反
    道路交通管理事件通知單（下稱系爭舉發通知單）舉發，再
    由臺北市交通事件裁決所（下稱原處分機關）依同條項規定
    ，於99年11月15日以北市裁罰字第裁22-AEY970431號違反道
    路交通管理事件裁決書（下稱系爭裁決書）裁處罰鍰新臺幣
    （下同）34,500元，吊扣駕駛執照12個月，應參加道路交通
    安全講習。
  (二)異議人就系爭酒後駕車行為，並不爭執，惟吊扣駕駛執照將對
    異議人生計造成影響，爰裁定勿吊扣駕駛職照云云。
二、按「汽車駕駛人，駕駛汽車經測試檢定有下列情形之一者，
    處新臺幣一萬五千元以上六萬元以下罰鍰，並當場移置保管
    該汽車及吊扣其駕駛執照一年；因而肇事致人受傷者，並吊
    扣其駕駛執照二年；致人重傷或死亡者，吊銷其駕駛執照，
    並不得再考領：一、酒精濃度超過規定標準。二、吸食毒品
    、迷幻藥、麻醉藥品及其相類似之管制藥品。」、「汽車駕
    駛人，有下列情形之一者，應接受道路交通安全講習：一、
    …。二、有第三十五條第一項規定之情形，三、…。」、「
    領有汽車駕駛執照之汽車駕駛人，除駕駛聯結車、大客車、
    大貨車外之非其駕駛執照種類之車輛，違反本條例及道路交
    通安全規則之規定，應受吊扣駕駛執照情形時，無因而肇事
    致人受傷或重傷者，記違規點數五點。但一年內違規點數共
    達六點以上或再次應受吊扣駕駛執照情形者，併依原違反本
    條例應受吊扣駕駛執照處分規定，吊扣其駕駛執照。」，道
    路交通管理處罰條例第35條第1 項、第24條第1 項第2 款、
    第24條、第68條第2 項分別定有明文；又按「汽車駕駛人有
    下列情形之一者，不得駕車：一、…。二、飲用酒類或其他
    類似物後其吐氣所含酒精濃度超過每公升０‧二五毫克或血
    液中酒精濃度超過百分之０‧０五以上。三、…」，道路交
    通安全規則第114 條第2 款亦有明文規定；復依違反道路交
    通管理事件統一裁罰基準及處理細則第2 條第2 項規定附件
    「違反道路交通管理事件統一裁罰基準表」規定，就「違反
    事件」為「酒精濃度超過規定標準」之「吐氣所含酒精濃度
    超過每公升０‧四亳克以上未滿０‧五五毫克或血液中酒精
    濃度超過百分之０‧０八以上未滿０‧一一」之違反道路交
    通管理處罰條例第35條第1 項第1 款之行為，其「違規車種
    」為「小型車」，且在「於期限內繳款或到案聽候裁決者」
    ，依「統一裁罰基準」為罰鍰新臺幣34,500元。
三、本件異議人有系爭酒後駕車行為，除為異議人所不爭執外，
    並有系爭緩起訴處分書、系爭裁決書各一份在卷可稽，異議
    人雖請求能勿裁處吊扣駕駛執照處分，惟查：
  (一)道路交通管理處罰條例雖於99年5 月5 日增列同條例第68條
    第2 項之「領有汽車駕駛執照之汽車駕駛人，除駕駛聯結車
    、大客車、大貨車外之非其駕駛執照種類之車輛，違反本條
    例及道路交通安全規則之規定，應受吊扣駕駛執照情形時，
    無因而肇事致人受傷或重傷者，記違規點數五點。但一年內
    違規點數共達六點以上或再次應受吊扣駕駛執照情形者，併
    依原違反本條例應受吊扣駕駛執照處分規定，吊扣其駕駛執
    照。」之規定並自同年9 月1 日施行，惟該條之立法理由係
    以「鑑於本條例前已修正刪除受吊扣駕駛執照處分，吊扣各
    級駕駛執照之規定，為利明確汽車駕駛人駕駛非其駕駛執照
    種類之車輛，違反應受吊扣駕駛執照之處分處理，並在兼顧
    本條例立法意旨下，增訂第二項得緩即予吊扣而採記違規點
    數及駕駛人仍無改正仍再犯違規之應併原吊扣處罰之規定。
    」，是如汽車駕駛人駕駛其駕駛執照種類之車輛者，即無本
    條項規定之適用；亦即，依修正後之道路交通管理處罰條例
    第68條第2 項規定之內容及立法理由，領有汽車駕駛執照之
    駕駛人，駕駛「非其」駕駛執照種類之車輛，而違規應受吊
    扣駕駛執照情形時，始有該修正條文之適用。而領有駕駛執
    照之駕駛人，駕駛其領有該執照種類之車輛，而違規應受吊
    扣駕駛執照情形時，以及領有聯結車、大客車或大貨車駕駛
    執照之駕駛人，駕駛非其駕駛執照種類之車輛，而違規應受
    吊扣駕駛執照情形時，則均應依原規定吊扣，而無該修正後
    規定之適用（臺灣高等法院高雄分院99年度交抗字第607、6
    10號裁定要旨參照）。
  (二)按「汽車駕駛人，因違反本條例及道路交通安全規則之規定
    ，受吊銷駕駛執照處分時，吊銷其持有各級車類之駕駛執照
    。」，94年12月14日修正公布並於95年3 月1 日施行之道路
    交通管理處罰條例第68條定有明文。查其修正過程與修正條
    文，立法委員認為原條文「汽車駕駛人，因違反本條例及道
    路交通安全規則之規定，受吊扣或吊銷駕駛執照處分時，受
    吊扣或吊銷其持有各級車類之駕駛執照」之規定，將違法或
    違規駕駛人所持有各級車類之駕駛執照一併吊扣或吊銷，失
    之過酷，對於人民工作與生活影響過鉅，有違比例原則，經
    與交通部協商後，乃將其中「受吊扣處分者，吊扣其持有各
    級車類之駕駛執照」部分之規定刪除。是駕駛人違反道路交
    通管理處罰條例第35條第1 項第1 款之規定而受吊扣駕駛執
    照處分時，依修正後同法第68條規定並參照其修正意旨，應
    僅得吊扣違規或違法當時駕駛車類之駕駛執照。復查以，酒
    醉駕車行為均製造法所不容許之風險，以風險製造之立場觀
    之，並不因駕駛車輛種類之不同，而有所差別。但從風險實
    現之觀點而言，酒醉駕駛車類之不同，其對於交通安全衍生
    之實害結果也有所差異，如駕駛人駕駛低一級之車類違反本
    條例之規定時，不論其所造成之實害結果，而一律吊扣駕駛
    人所持有之各類駕照，亦有違反相同事件相同處理，不同事
    件不同處理之平等原則（臺灣高等法院暨所屬法院97年法律
    座談會刑事類提案第40號討論暨審查意見參照）。準此，依
    現行道路交通管理處罰條例第68條規定，條文僅規定吊銷駕
    照處分效力與執行方式，並未規定吊扣駕照之執行，則交通
    監理機關對於受處分人因有違反道路交通管理處罰條例之情
    形，應受吊扣駕駛執照處分時，僅吊扣受處分人違規或違法
    當時所駕駛車類之駕駛執照即為已足，不得再對受處分人吊
    扣其持有其他各類車輛之駕駛執照（臺灣高等法院97年度交
    抗字第2082、2045號裁定要旨參照）。
  (三)依上開說明，道路交通管理處罰條例第35條第1 項所指之「
    吊扣」駕駛執照，應依據違規人於查獲酒後駕車時，當時係
    持有何類級之駕駛執照、駕駛何級類之汽車或機器腳踏車之
    事實，參照同條例第21條第1 項第1 、2 、9 款、第2 項、
    道路交通安全規則第53條、第61條、第61條之1 之規定，認
    定違規人於違反酒後駕車規定之同時，是否同時違反同條例
    21條之未持照駕駛之規定，並據以認定所應吊扣之何種類、
    何級種之駕駛執照（至於，同條之「吊銷」駕駛執照，依同
    條例第68條規定，係吊銷持有之各級車類之駕駛執照，其法
    律效果已經明確，無需再究明）。
  (四)本件異議人既係駕駛營業一般小客車而有呼氣酒精濃度超過
    規定標準之違規行為，依上開說明，自僅能吊扣小型車職業
    駕駛執照。本件系爭裁決書主文僅記載「吊扣駕照」，而未
    依受處分人遭查獲酒駕時所駕駛車輛種類載明吊扣何種類級
    駕駛執照，容係有瑕疵，而本件違規行為僅單一，系爭裁決
    書主文，既有上開不當，自應由本院撤銷原處分，自為適法
    處分（臺灣高等法院暨所屬法院98年法律座談會刑事類提案
    第23號審查意見暨研討結果參照）。
四、原處分機關認受處分人有系爭酒後駕車違規事實，而依道路
    交通管理處罰條例第35條第1 項第1 款規定，以系爭裁決書
    為上開之處罰，固非無見，然系爭裁決書既有上開主文記載
    瑕疵之處，自應由本院撤銷系爭裁決書，另為主文第二項所
    示之處分，以資適法。
據上論斷，應依道路交通管理處罰條例第87條第2 項，道路交通
案件處理辦法第20條，裁定如主文。
中    華    民    國    99    年    12     月    31    日
                    交通法庭  法  官  陳世旻
上列正本證明與原本無異。
如不服本裁定，應於裁定送達後五日內敘明抗告理由，向本院提
出抗告狀。
                              書記官  梁福建
中    華    民    國    99    年    12     月    31    日

司法院資訊處製作；財團法人民間司法改革基金會備份。
